最高法院刑事判決　　　　　　　　　　　　　　　　八十六年度台上字第六九八號
　　上訴人　甲○○
右上訴人因盜匪案件，不服台灣高等法院中華民國八十六年一月三日第二審更審判決
（八十五年度上重更(二)字第七十九號，起訴案號：台灣台北地方法院檢察署八十三年
度偵字第二四六九一號、八十四年度偵字第一一六、二八三一號），提起上訴，本院
判決如左：
    主  文
上訴駁回。
    理  由
本件原判決認定上訴人甲○○素行不良，曾犯竊盜、傷害及盜匪等罪，民國七十六年
間所犯盜匪罪，經前台灣台北地方法院士林分院判處有期徒刑十二年，減刑為有期徒
刑八年，於八十一年間假釋出獄，現仍假釋中（不構成累犯），猶不知警惕，因無錢
花用，乃意圖為自己不法之所有，自八十三年一月九日凌晨三時許至同年十一月三日
凌晨三時三十分許，基於概括犯意，先後於原判決附表（下稱附表）所示之時間、地
點，或以左手勒住附表所示之被害人之脖子，右手持其預藏之兇刀（摺疊刀或蝴蝶刀
），抵住被害人之腰部，或背部之方式，或直接持刀刺殺被害人，而令之交出財物，
致使被害人因而不能抗拒自動交出財物或既遂或未遂；遇有不從者，則基於強劫而故
意殺人之概括犯意以兇刀刺殺之，再於被害人不能抗拒之際強取其財物，其中於附表
所示編號(二)、(五)、(八)、(九)、(十)、(十一)之時間、地點，因被害人王承一等人不從並加以反
抗，上訴人竟於強盜之際，以殺人犯意，持刀刺殺王承一、楊啟銘、蔡新拱、余錫麟
、朱志勳及廖博彥等人，幸王承一、楊啟銘、余錫麟經人即時送醫急救，始免於難，
強劫而故意殺人未遂；蔡新拱、朱志勳及廖博彥等人則因出血性休克不治死亡，強劫
而故意殺人既遂（被害人受傷情形，死亡原因及上訴人犯罪之時間、地點、犯罪方法
，被劫財物均詳如附表）。其中如附表編號(一)、(三)、(四)、(六)部分普通盜匪罪既遂；附
表編號(七)部分普通盜匪未遂，經警循線於同年十一月十日晚上八時五分許，在台北縣
新莊市○○路八八號之二３樓查獲，並經帶同警員前往台北市○○○路五號前排水溝
內搜獲上訴人所有供犯罪所用而棄置該處之摺疊刀一把，而同為上訴人所有供犯罪所
用之蝴蝶刀一把棄置於台北市○○區○○街二段一六六號前排水溝內，雖帶同警員前
往搜尋，惟未起獲等情。係以上開事實，業據上訴人甲○○於警訊及偵、審時坦承不
諱，核與被害人簡澤泉、王承一、王建中、潘明宗、李連生、林學忠、余錫麟、楊啟
銘等人分別於警訊、偵查中及原審更審前調查時所述被害情節相符，其中被害人簡澤
泉、王建中、余錫麟並當庭指認對其等行劫之人確係上訴人甲○○無訛，並有上訴人
持以犯附表編號(一)、(三)、(九)、(十一)所用之摺疊刀一把扣案及上訴人犯案時所著之衣物、
鞋子在卷可證，復有被害人朱志勳、廖博彥部分被劫財物之贓物領據二紙在卷足稽。
而被害人朱志勳、蔡新拱、廖博彥等三人，均因出血性休克死亡，亦經檢察官督同法
醫師相驗屬實，製有相驗屍體證明書、勘驗筆錄及驗斷書等在卷可憑。又被害人廖博
彥被害現場採得之疑似行兇者之血跡，經鑑定結果，與上訴人甲○○之血型及ＤＮＡ
型相同，復有內政部警政署刑事警察局鑑驗書二紙在卷足稽。又上訴人劫得附表編號
(十一)廖博彥之勞力士手錶一只後，託同案已判處罪刑確定之被告方文彥典當於林永景，
亦據同案被告方文彥、林永景供承在卷。再被害人王承一、楊啟銘、余錫麟等三人為
上訴人分持蝴蝶刀及摺疊刀刺傷，亦有卷附之診斷書可證。為其所憑之證據及認定之
理由。是以上訴人於附表所列之時、地，或以徒手勒住被害人或抓住被害人衣領而持
刀抵住被害人身體腰部、背部等處，抑制被害人等之自由意志，達於不能抗拒之程度
，而強取其財物或未遂；或於強劫被害人之際，以殺人之犯意，持刀刺殺被害人死亡
，或未遂之犯行堪予認定。核上訴人所為，就附表編號(一)、(三)、(四)、(六)係犯懲治盜匪
條例第五條第一項第一款之強盜罪；編號(二)、(五)、(九)係犯同條例第二條第二項、第一
項第六款之強劫而故意殺人未遂罪；編號(八)、(十)、(十一)係犯同條例第二條第一項第六款
之強劫而故意殺人既遂罪；編號(七)係犯同條例第五條第二項、第一項第一款之強盜未
遂罪。又蝴蝶刀業據內政部警政署八十一年八月十日以台內警字第八一八二二八一
號公告查禁，不得持有，上訴人於夜間攜帶其所持有之蝴蝶刀，係犯槍彈藥刀械管
制條例第十三條第一款之罪，與所犯附表編號(二)、(四)、(五)、(六)、(七)、(八)、(十)各該次犯
行，有方法結果之牽連關係，各從較重之各該所犯附表編號(二)、(四)、(五)、(六)、(七)、(八)
、(十)之盜匪罪處斷。上訴人所犯三次強劫殺人既遂，三次強劫殺人未遂，四次強盜既
遂，一次強盜未遂罪，犯罪時間緊接，所犯之罪，又有結合犯與構成結合犯基礎之單
一罪名相同之關係，顯係基於概括之犯意反覆為之，應依連續犯之規定，以強劫而故
意殺人一罪論處（本罪法定本刑為唯一死刑之罪依法不得加重）。因而撤銷第一審有
罪判決，改判適用懲治盜匪條例第二條第一項第六款、第二項、第五條第一項第一款
、第二項、第八條，槍彈藥刀械管制條例第十三條第一款，刑法第十一條前段、第
五十五條、第五十六條、第三十七條第一項、第三十八條第一項第一款、第二款，審
酌上訴人素行不佳，甫因盜匪案減刑假釋期間，猶不知悛悔遷善，竟又因缺錢花用，
連續持兇刀強劫而故意殺人，犯案多達十一次，動輒濫殺無辜，其中遭殺死之被害人
三人，嚴重危害社會治安，足見其本性凶殘暴戾，天良已泯，強劫而故意殺人罪又為
唯一死刑之罪，經衡酌再三，顯無可憫恕之處，而別無減刑之理由，爰量處死刑，依
法褫奪公權終身，以彰國法，並昭戒。扣案之摺疊刀一把，係上訴人所有供犯罪所
用之物；另蝴蝶刀一把，為違禁物，雖未查獲，惟尚無證據證明已滅失，均予以宣告
沒收。至上訴人犯強盜罪所得財物，除獲案者已由被害人領回外，餘均已花費滅失或
丟棄，業據上訴人供明在卷，毋庸諭知發還被害人。其餘被訴及移送併辦部分，經查
犯罪不能證明，依法不另為無罪之諭知。經核於法並無違誤。查原判決論處上訴人連
續強劫而故意殺人罪刑，已詳其所憑之證據及認定之理由，且於上訴人有利及不利
之證據，均經詳予調查，併說明其證據取捨與證據證明力判斷之心證理由，並無違背
法令之情形。上訴意旨僅泛言不服原判決，難認為有理由，應予駁回。
據上論結，應依刑事訴訟法第三百九十六條第一項，判決如主文。
中      華      民      國    八十六    年      二      月     二十     日
                              最高法院刑事第五庭
                                  審判長法官  陳  錫  奎
                                        法官  洪  清  江
                                        法官  李  璋  鵬
                                        法官  李  彥  文
                                        法官  陳  宗  鎮
      右正本證明與原本無異
                                              書  記  官
中      華      民      國    八十六    年      二      月    二十一    日
